【裁判字號】    98,簡上,347
【裁判日期】    980814
【裁判案由】    詐欺
【裁判全文】
臺灣桃園地方法院刑事判決             98年度簡上字第347號
上  訴  人
即  被  告  甲○○
                      號7樓
上列上訴人因恐嚇案件，不服本院刑事庭於民國98年3 月10日所
為98年度桃簡字第409 號第一審刑事簡易判決（聲請簡易判決處
刑案號：臺灣桃園地方法院檢察署97年度偵字第24336 號、98年
度偵緝字第90號），提起上訴，本院管轄之第二審合議庭判決如
下：
    主  文
上訴駁回。
甲○○緩刑貳年，緩刑期間內應向被害人乙○○支付新臺幣壹萬
元整。
    事實及理由
一、上訴意旨（略以）：伊坦承犯行，但伊也是應徵時被騙的，
    認為原審判決判太重，願意與被害人和解，請求從輕量刑。
二、訊據被告甲○○對於原審判決所認定幫助恐嚇取財、幫助詐
    欺取財犯行坦承不諱，核與有證據能力之證人乙○○之證詞
    大致相符，並有被害人匯款資料、被告所有上開帳戶之開戶
    資料、帳戶歷史交易查詢單、臺北市政府警察局內湖分局西
    湖派出所受理刑事案件報案三聯單在卷可資佐證。是被告構
    成刑法第30條第1 項前段、刑法第346 第1 項之幫助恐嚇取
    財罪及刑法第30條第1 項前段、刑法第339 第1 項之幫助詐
    欺取財罪，並依想像競合，從一重之幫助恐嚇取財罪處斷，
    堪以認定。本院審理結果，認為原審對被告論罪科刑之判決
    ，認定事實及適用法律部分均無不當，應予維持，並引用第
    一審刑事簡易判決所載之事實、證據及理由（如附件）。
三、按法官於有罪判決中，究應如何量處罪刑，均為實體法賦予
    審理法官裁量之刑罰權事項，法官行使此項裁量權，自得依
    據個案情節，參諸刑法第57條所定各款犯罪情狀之規定，於
    該法定刑度範圍內，基於合義務性之裁量，量處被告罪刑。
    質言之，法官為此量刑之裁量權時，除不得逾越法定刑或法
    定要件外，尚應符合法規範之體系及目的，遵守一般有效之
    經驗及論理法則等法原則，亦即應兼顧裁量之外部及內部性
    ，如非顯然有裁量逾越或裁量濫用之違法情事，自不得任意
    指摘為違法，此亦為最高法院歷年多起判例所宣示之原則（
    參見最高法院80年台非字第473 號判例、75年台上字第703
    3 號判例、72年台上字第6696號判例、72年台上字第3647號
    判例等）。本院以為，量刑或緩刑宣告與否之裁量權，乃憲
    法所保障法官獨立審判之核心，法院行使此項裁量權，亦非
    得以任意或自由為之，仍應受一般法律原理原則之拘束，即
    仍須符合法律授權之目的、法律秩序之理念、國民法律感情
    及一般合法有效之慣例等規範，尤其應遵守比例原則及平等
    原則之意旨，否則即可能構成裁量濫用之違法（另參見最高
    法院86年度台上字第7655號判決）。亦即如非有裁量逾越或
    裁量濫用之明顯違法情事，自不得擅加指摘其違法或不當，
    即使上級法院對下級法院裁量權之審查，亦應同此標準，此
    不僅在保障法官不受任何制度外之不當干涉，更保障法官不
    受制度內的異質干涉，此方符憲法第80條所宣示獨立審判之
    真義。
四、經查原審判決已審酌被告提供其前開帳戶之存摺、提款卡、
    密碼，幫助上開正犯用以作為詐欺、恐嚇取財取得款項之匯
    入、提領，助長不法份子之訛詐、恐嚇取財歪風，使執法人
    員難以追查犯罪集團成員之真實身分，兼衡被害人所受損失
    ，及其犯後猶卸詞狡辯等一切情狀，於法定刑6 月以上5 年
    下有期徒刑之範圍內，並依刑法第30條第2 項規定，減輕其
    刑，量處有期徒刑4 月，並諭知易科罰金之折算標準，且未
    宣告緩刑，尚符憲法比例原則及平等原則之要求，原審刑罰
    裁量權之行使並無違法不當之處，業如前述。從而，被告以
    原審量刑過重為由，提起上訴，為無理由，應予駁回。惟查
    被告未曾因故意犯罪受有期徒刑以上刑之宣告者，此有臺灣
    高等法院被告前案紀錄表1 份附卷足考，且其犯後終能坦承
    犯行，且業已於審判期日與告訴人乙○○和解，願賠償新臺
    幣（下同）2 萬元，並已當庭交付1 萬元，有本院98年7 月
    16日審判筆錄可稽，公訴檢察官亦不反對宣告被告緩刑。是
    本案無論自一般或特別預防之刑罰考量目的，均認原審簡易
    判決所宣告之刑，以暫不執行為適當，爰併諭知緩刑2 年，
    予被告自新之機會。復按緩刑宣告，得斟酌情形，命犯罪行
    為人向被害人支付相當數額之財產或非財產上之損害賠償，
    刑法第74條第2 項第3 款定有明文，查被告與被害人乙○○
    成立和解，願賠償2 萬元，並已當庭交付1 萬元等情，已如
    前述，為確保被告能履行上述和解內容，以維護被害人乙○
    ○權益，本院斟酌上情爰併命被告緩刑期間內，應向被害人
    乙○○支付1 萬元；若被告有未依約履行之情事，被害人乙
    ○○得執以本件刑事判決書，據以為民事強制執行名義，維
    護其權益，附此敘明。
據上論斷，應依刑事訴訟法第455 條之1 第1 項、第3 項、第36
8 條、第373 條，刑法第74條第1 項第1 款、第2 項第3 款，判
決如主文。
本案經檢察官施昱廷到庭執行職務
中    華    民    國    98    年    8    月    14    日
                  刑事第六庭  審判長法  官  錢建榮
                                    法  官  呂美玲
                                    法  官  宣玉華
以上正本證明與原本無異。
不得上訴。
                                    書記官  陳育萱
中    華    民    國    98    年    8    月    14    日
備註：
一、依刑法第74條第4 項之規定，上開本院所命被告給付之內容
    得為民事強制執行名義。
二、依刑法第75條之1 第1 項第4 款之規定，被告違反本院所定
    前開命其所為之事項情節重大，足認原宣告之緩刑難收預期
    效果，而有執行刑罰之必要者，得撤銷緩刑之宣告。
附錄本案論罪科刑依據之法條：
中華民國刑法第339條
（普通詐欺罪）
意圖為自己或第三人不法之所有，以詐術使人將本人或第三人之
物交付者，處5 年以下有期徒刑、拘役或科或併科1 千元以下罰
金。
以前項方法得財產上不法之利益或使第三人得之者，亦同。
前二項之未遂犯罰之。
中華民國刑法第346條
（單純恐嚇罪）
意圖為自己或第三人不法之所有，以恐嚇使人將本人或第三人之
物交付者，處6 月以上5 年以下有期徒刑，得併科1 千元以下罰
金。
以前項方法得財產上不法之利益，或使第三人得之者，亦同。
前二項之未遂犯罰之。


司法院資訊處製作；財團法人民間司法改革基金會備份。
